灣屏東地方法院刑事判決　　　　　　　　100年度訴字第168號
公　訴　人　臺灣屏東地方法院檢察署檢察官
被　　　告　李杰修
上列被告因違反毒品危害防制條例案件，經檢察官提起公訴（99
年度毒偵字第2712號），因被告於準備程序中就被訴事實為有罪
之陳述，經告知簡式審判程序之旨，並聽取當事人之意見後，經
本院合議庭裁定由受命法官獨任進行簡式審判程序，判決如下：
    主  文
李杰修施用第二級毒品，處有期徒刑肆月；又施用第一級毒品，
處有期徒刑捌月，扣案之注射針筒壹支沒收銷毀。應執行有期徒
刑拾壹月，扣案之注射針筒壹支沒收銷燬。
    事  實
一、李杰修前於民國89年間因施用毒品案件，經本院以89年度毒
    聲字第128 號裁定應送勒戒處所觀察、勒戒後，因有繼續施
    用毒品之傾向，再經本院以89年度毒聲字第478 號裁定令入
    戒治處所施以強制戒治，嗣經停止戒治、撤銷停止戒治，於
    90年10月20日強制戒治執行完畢釋放，並經臺灣屏東地方法
    院檢察署檢察官以90年度戒毒偵字第353 號為不起訴處分確
    定。復於93年間因竊盜、施用毒品等案件，分經臺灣臺東地
    方法院以93年度易字第99號判決判處有期徒刑8 月確定，本
    院以93年度訴字第379 號判決各判處有期徒刑8 月、4 月確
    定，再經本院以93年度聲字第761 號裁定應執行有期徒刑1
    年5 月確定；同年間復因強盜案件，經本院以93年度訴字第
    753 號判決判處有期徒刑4 年，嗣先後經臺灣高等法院高雄
    分院以93年度上訴字第213 號判決、最高法院以94年度台上
    字第3693號判決上訴駁回而確定；同年間再因施用毒品、竊
    盜等案件，分經本院以93年度訴字第796 號判決、93年度易
    字第638 號判決，各判處有期徒刑8 月、4 月、1 年4 月確
    定，復經本院以96年度聲減字第1918號裁定減刑，並與上開
    強盜案件定應執行有期徒刑5 年1 月確定，後與上開案件接
    續執行，於98年10月9 日縮短刑期假釋出監，並付保護管束
    ，上開假釋於100 月2 月25日經撤銷而尚未執行完畢。詎其
    於假釋並付保護管束期間，猶不知悔改，明知海洛因、甲基
    安非他命業經行政院公告列為毒品危害防制條例第2 條第2
    項第1 款、第2 款之第一級、第二級毒品，不得持有、施用
    ，竟仍：(一)、基於施用第二級毒品甲基安非他命之犯意，於
    99 年10 月26日夜間8 時許，在其位在屏東縣潮州鎮○○路
    129 巷20號住處，以將甲基安非他命置於玻璃球內燒烤後，
    吸食所生煙霧之方式，施用甲基安非他命1 次。(二)、基於施
    用第一級毒品海洛因之犯意，於99年10月28日下午3 時許，
    在上開住處，以將海洛因加水稀釋置於注射針筒後，注入體
    內之方式，施用海洛因1 次。嗣於99年10月28日夜間9 時15
    分許，在位在屏東縣內埔鄉○○路大新加油站前，因其形跡
    可疑為警盤查，即於有偵查犯罪權限之警員尚未發覺其上開
    犯行前，主動自其上衣口袋取出其所有供施用之注射針筒1
    支交警扣案，並坦承上開犯行，自首而接受裁判，復經其同
    意後採尿送驗，檢驗結果呈嗎啡及甲基安非他命陽性反應。
二、案經屏東縣政府警察局內埔分局報告臺灣屏東地方法院檢察
    署檢察官偵查起訴。
    理  由
一、按除被告所犯為死刑、無期徒刑、最輕本刑為3 年以上有期
    徒刑之罪或高等法院管轄第一審案件者外，於法院行準備程
    序進行中，被告先就被訴事實為有罪之陳述時，審判長得告
    知被告簡式審判程序之旨，並聽取當事人、代理人、辯護人
    及輔佐人之意見後，裁定進行簡式審判程序；受命法官行準
    備程序，與法院或審判長有同一之權限，刑事訴訟法第273
    條之1 第1 項、第279 條第2 項前段分別定有明文。查本件
    被告李杰修所犯非為死刑、無期徒刑、最輕本刑為3 年以上
    有期徒刑之罪或高等法院管轄第一審案件，其於本院100 年
    4 月12日準備程序進行中，先就前揭被訴事實為有罪之陳述
    （見本院卷第43頁反面），經受命法官告知簡式審判程序之
    旨，並聽取當事人之意見後，本院合議庭認無不得或不宜改
    依簡式審判程序進行之處，爰依刑事訴訟法第273 條之1 第
    1 項，裁定本件由受命法官獨任進行簡式審判程序。並依刑
    事訴訟法第159 條第2 項、第273 條之2 規定，本件不適用
    同法第159 條第1 項關於傳聞法則之規定，證據調查亦不受
    同法第159 條第1 項、第161 條之2 、第161 條之3 、第16
    3 條之1 及第164 條至第170 條規定之限制，合先敘明。
二、上開犯罪事實，業據被告於警詢、偵訊、本院準備程序及審
    理中供承不諱（分見警卷第3 至7 頁，偵卷第6 、7 頁，本
    院卷第43頁反面、第47頁），並有屏東縣政府警察局內埔分
    局搜索扣押筆錄及扣押物品目錄表1 份、臺灣屏東地方法院
    檢察署99年度安保字第2097 號 扣押物品清單1 紙在卷可稽
    （見警卷第12至14頁，偵卷第3 頁），復有注射針筒1 支扣
    案足憑。另將被告為警查獲後，於99年10月28日下午11時14
    分許所採集之尿液，送台灣檢驗科技股份有限公司鑑定，經
    以EIA 酵素免疫分析法初步檢驗、並以GC／MS氣相層析／質
    譜儀法確認檢驗，結果判定確呈甲基安非他命及嗎啡陽性反
    應，有屏東縣政府內埔分局龍泉派出所採集尿液鑑定同意書
    、屏東縣政府內埔分局辦理煙毒麻醉藥品案尿液送驗受檢人
    員真實姓名對照表、台灣檢驗科技股份有限公司99年11月15
    日KH／2010／B0000000號濫用藥物檢驗報告各1 紙附卷足稽
    （分見警卷第21、22頁，偵卷第10頁），可知被告確有於為
    警查獲前施用海洛因及甲基安非他命甚明。又上開扣案注射
    針筒1 支，經警以台灣尖端先進生技醫藥股份有限公司製造
    之毒品簡易快速篩檢試劑檢驗，結果呈嗎啡、海洛因反應等
    情，有屏東縣政府內埔分局查獲涉嫌毒品危害防制條例毒品
    初步檢驗報告單1 紙在卷可考（見警卷第23頁），堪認被告
    確以上揭扣案注射針筒供犯本件施用海洛因罪所用。上揭證
    據經核均足補強被告自白，堪認被告自白與事實相符，應屬
    真實，本件事證明確，被告犯行洵堪認定。
三、施用第一、二級毒品為犯罪行為，毒品危害防制條例第10條
    第1 項及第2 項各定有處罰明文。故施用該毒品者，依前揭
    規定本應科以刑罰，惟基於施用毒品之人，兼有病患屬性，
    乃於刑事政策上對合於一定條件之施用者，依同條例第20條
    、第23條之規定，施以觀察、勒戒及強制戒治之治療，期以
    保安處分替代刑罰，戒斷其身、心癮。惟亦僅限於「初犯」
    及「5 年後再犯」2 種情形，始應先經觀察、勒戒或強制戒
    治程序，不能逕行起訴，亦即設為施用毒品罪起訴條件之限
    制。但倘被告於5 年內已再犯，經依法再為保安處分或追訴
    處罰者，縱其第3 次（或第3 次以上）施用毒品之時間，在
    初犯之保安處分執行完畢釋放5 年以後，即非屬「5 年後再
    犯」之情形，且因前有「5 年內再犯」情形，顯見其再犯率
    甚高，原實施之保安處分無法收其實效，毋庸仍予寬典處遇
    ，而應依該條例第10條逕予刑罰制裁，最高法院著有99年度
    台非字第246 號判決可資參照。查被告有事實欄一所載之施
    用毒品紀錄，並於90年10月20日強制戒治執行完畢釋放等情
    ，有臺灣高等法院被告前案紀錄表2 份在卷可按，其強制戒
    治執行完畢後5 年內，即於93年間再因施用毒品案件經判處
    徒刑，參諸上揭最高法院判決要旨，縱其本次施用毒品之時
    間已在上揭強制戒治執行完畢5 年之後，仍應依法追訴處罰
    。
四、按海洛因及甲基安非他命分屬毒品危害防制條例第2 條第2
    項第1 款、第2 款規定之第一級及第二級毒品，未經許可，
    不得持有及施用。是核被告李杰修所為，係犯毒品危害防制
    條例第10條第2 項之施用第二級毒品罪及同條第1 項之施用
    第一級毒品罪。又被告持有甲基安非他命、海洛因後進而施
    用，其持有之低度行為均應被其施用之高度行為所吸收，俱
    不另論罪。再被告所犯前開2 罪間，犯意各別、行為互殊，
    應予分論併罰。復被告因形跡可疑遭警盤查時，即於有偵查
    犯罪權限之警員尚未發覺其上開犯行前，主動自上衣口袋取
    出持有供施用之注射針筒1 支交警扣案，並坦承上揭施用第
    一、二級毒品犯行等情，有查獲施用毒品案件報告表、職務
    報告書各1 紙附卷可考（見警卷第1 、20頁），堪認被告係
    對於未發覺之罪自首，且尚知悔悟、未逃避而接受本院裁判
    ，並因而減省訴訟資源，爰依刑法第62條前段之規定，就其
    所犯上開2 罪均減輕其刑。爰審酌被告經觀察、勒戒及強制
    戒治執行完畢，復因施用毒品案件經本院判處罪刑，有上揭
    前案紀錄表可按，竟仍故態復萌，復行施用毒品不輟，無視
    於毒品對於自身健康之戕害及國家對於杜絕毒品犯罪之禁令
    ，應予適當懲戒，惟衡酌施用毒品係屬自戕行為，又其犯罪
    手段尚屬平和，亦未因此危害他人，所生損害尚非鉅大，且
    被告犯後均坦承犯行，犯罪後態度堪稱良好，復衡其犯罪動
    機、目的及手段等一切情狀，分別量處如主文所示之刑，並
    定應執行之刑，以示懲儆。公訴人雖就被告所犯施用第一、
    二級毒品罪各具體求處有期徒刑9 月、5 月，並請求定應執
    行有期徒刑1 年，惟公訴人求刑時並未考量被告自首之情，
    是本院認以量處如主文所示之刑為適當，公訴人之求刑，核
    屬過重，附此敘明。末查，扣案之注射針筒1 支確呈海洛因
    陽性反應，與所沾附毒品無從析離，觀之扣案物照片2 張自
    明（見警卷第17、19頁），亦應視為第一級毒品，且係被告
    所有供其施用海洛因所用之物，業據被告自承屬實（分見偵
    卷第6 頁，本院卷第43頁反面），應依毒品危害防制條例第
    18條第1 項前段規定，於施用第一級毒品罪項下宣告沒收銷
    燬。另被告所有供己施用之海洛因、甲基安非他命已施用耗
    盡，未扣案供其施用毒品所用之玻璃球已丟棄滅失，已經被
    告供承明確（見本院卷第43頁反面），且無證據證明現尚存
    在，爰不併予宣告沒收，末此敘明。
據上論斷，應依刑事訴訟法第273 條之1 第1 項、第299 條第1
項前段，毒品危害防制條例第10條第1 項、第2 項、第18條第1
項前段，刑法第11條、第51條第5 款、第62條前段，判決如主文
。
本案經檢察官陳立興到庭執行職務。
中    華    民    國   100    年    4     月    26    日
                  刑事第五庭  法  官  黃柏霖
以上正本證明與原本無異。
如不服本判決應於收受判決後10日內向本院提出上訴書狀，並應
敘述具體理由；其未敘述上訴理由者，應於上訴期間屆滿後20日
內向本院補提理由書（均須按他造當事人之人數附繕本）「切勿
逕送上級法院」。
中    華    民    國    10    年    4     月    26    日
                              書記官   史安琪
附錄本案論罪科刑法條：毒品危害防制條例第10條第1 項、第2
項。
毒品危害防制條例第10條
施用第一級毒品者，處 6 月以上 5 年以下有期徒刑。
施用第二級毒品者，處 3 年以下有期徒刑。